臺灣基隆地方法院刑事判決　　　　　　　96年度交易字第49號
公　訴　人　臺灣基隆地方法院檢察署檢察官
被　　　告　丙○○
選任辯護人　許瑞榮律師
　　　　　　趙元昊律師
上列被告因過失致死案件，經檢察官提起公訴（95年度偵續字第
39號），本院判決如下：
    主  文
丙○○因過失致人於死，處有期徒刑捌月，減為有期徒刑肆月，
如易科罰金以銀元佰元即新臺幣玖佰元折算壹日。
    事  實
一、緣丙○○於民國94年4 月14日下午1 時7 分左右，駕駛6T-8
    007 號自用小客車，沿臺二線濱海公路，由福隆往宜蘭方向
    行駛；途經臺北縣貢寮鄉境內臺二線104.6 公里處時，因不
    諳路況，遂先停靠路肩翻閱地圖，再自路肩重新起步擬進入
    車道以續為行駛。乃丙○○本應注意車輛起步前，應顯示方
    向燈，並應注意前後左右有無來車，俾禮讓行進中之車輛、
    行人優先通行，暨隨時採取必要之安全措施，且依當時情形
    ，亦無不能注意之情事，竟疏未於起步前預為方向燈之顯示
    ，亦疏未注意其左後來車，旋貿然自路肩起步擬駛入車道；
    適有李格富騎乘PPL-978 號機車沿臺二線濱海公路路肩，自
    丙○○駕駛車輛後方駛至該處，亦疏未注意汽車在同一車道
    行駛時，除擬超越前車，後車與前車之間應保持隨時可以煞
    停之距離，復疏未隨時注意車前狀況，以致眼見丙○○駕駛
    車輛突自路肩起步擬駛入車道之時，雖急轉機車龍頭向左閃
    避，然仍因反應距離不足，致其「機車右手把最右側之塑鋼
    」自後撞擊丙○○駕駛自小客車之左後車燈，再與移動中由
    丙○○駕駛車輛之左側車體及左前方後照鏡發生刮擦碰撞，
    終至人、車左傾倒地滑行，而受有前胸淤青充血、頭部後腦
    左右兩側破裂流血、右手肘部擦傷、右小腿擦傷等傷害。丙
    ○○於肇事後，雖仍停留現場協助救護，並即致電報警俾將
    李格富送往財團法人長庚紀念醫院基隆分院（以下簡稱「基
    隆長庚醫院」）施予緊急救治，然李格富仍因傷勢過重，延
    至96年4 月15日凌晨1 時35分不治死亡。
二、案經甲○○（即李格富之妻）訴由臺北縣政府警察局瑞芳分
    局移送臺灣基隆地方法院檢察署檢察官偵查起訴。
    理  由
一、法院組織
    查刑事訴訟法第二百八十四條之一：「除簡式審判程序、簡
    易程序及第三百七十六條第一款、第二款所列之罪之案件外
    ，第一審應行合議審判。」業於本案繫屬（96年5 月31日）
    以前經公布施行。兼以本案起訴罪名，核與刑事訴訟法第三
    百七十六條第一款、第二款之規定相符，是其當有首開規定
    之適用，即其法院組織應為獨任審判無誤。
二、證據能力
    按被告以外之人於審判外之言詞或書面陳述，除法律有規定
    者外，不得作為證據，刑事訴訟法第一百五十九條第一項固
    有明文。惟被告以外之人於審判外之陳述，即令與同法第一
    百五十九條之一至同法第一百五十九條之四「傳聞證據排除
    之例外」等規定不符，然「經當事人於審判程序同意作為證
    據，法院審酌該言詞陳述或書面陳述作成時之情況，認為適
    當者，亦得為證據；當事人、代理人或辯護人於法院調查證
    據時，知有上開刑事訴訟法第一百五十九條第一項不得為證
    據之情形，而未於言詞辯論終結前聲明異議者，視為有前項
    之同意」，刑事訴訟法第一百五十九條之五亦有明定。蓋被
    告之「反對詰問權」，核屬憲法第八條第一項規定「非由法
    院依法定程序不得審問處罰」之正當法律程序所保障之基本
    人權及第十六條所保障之基本訴訟權，不容任意剝奪。是為
    保障被告之「反對詰問權」，92年2 月6 日修正公布之刑事
    訴訟法，乃酌採英美法之傳聞法則，明定被告以外之人於審
    判外之陳述，性質上均屬傳聞證據，依傳聞法則，原均無證
    據能力。惟「反對詰問權」既屬被告訴訟防禦之一種，則倘
    法院於審理之時，業已賦與被告合理主張是項權利之機會，
    乃被告於審慎評估其訴訟之優勝劣敗後，竟甘於放棄關此權
    利之行使（例如：證人於審判外之陳述已明，倘一再傳喚到
    庭俾踐行詰問，不過徒增審訊時間，而無助事實釐清。又如
    ：倘傳喚證人到庭俾踐行詰問，不僅無從維護被告本身利益
    ，甚且可能惡化刑事被告處境，使被告居於更為不利之劣勢
    ），則已足見「反對詰問」之於被告本案防禦之了無助益！
    此際，倘仍強令被告為此主張，則其結果恐亦將與「被告之
    不防禦」無殊，而終將悖離憲法保障人民訴訟權及刑事訴訟
    法酌採英美傳聞法則之本旨。據此，被告本於自主意志而放
    棄「反對詰問權」之主張或行使，參諸憲法保障人民訴訟權
    之真意，自應賦與相對等之尊重。更何況，鑒於我刑事訴訟
    法採用傳聞證據排除法則之重要理由之一，無非「傳聞證據
    未經當事人以反對詰問予以覈實」，是倘當事人「不願」對
    原供述人為反對詰問，則自法理以言，法院似亦全無假職權
    為名，任意介入以「否定」是項傳聞證據證據能力之空間、
    餘地！尤以參諸我刑事訴訟法第一百五十九條之五之立法理
    由，除係明確揭示前開傳聞證據排除法則之基本法理，更係
    明確指出本次修正併「參考日本刑事訴訟法第三百二十六條
    第一項規定」之立法意旨（參見立法理由三）；而「有關檢
    察官及被告均同意作為證據之傳聞書面材料或陳述，概可直
    接援引該國刑事訴訟法第三百二十六條規定資為傳聞證據排
    除例外之法律依據，祇於檢察官或被告不同意之例外情況，
    始須進而斟酌該等書面材料或陳述究否符合該國其他傳聞證
    據排除之例外規定，俾憑另行認定關此證據資料是否具備證
    據能力」，則向屬日本刑事審判實務之運作方式！本此同旨
    ，我刑事訴訟法第一百五十九條之五當更加不宜逕為反於繼
    受國之解釋，是自應認為「在當事人間無爭執之案件中，傳
    聞證據基本上均可依據前引規定提出於法院使用」！準此，
    在證據能力俱無爭執之案件中，法院當亦毋庸再依刑事訴訟
    法第一百五十九條之一至同法第一百五十九條之四等規定為
    個別性之斟酌，並應逕自援引刑事訴訟法第一百五十九條之
    五，資為傳聞證據排除例外之法律依據，方符憲法保障基本
    人權及人民訴訟權之本旨！查本院認定事實所引用之卷證資
    料（詳如後述），其中，有關「被告以外之人於審判外之言
    詞或書面陳述」，非特未經被告或辯護人爭執其證據能力（
    參見本院96年9 月5 日準備程序筆錄第4-5 頁），且自形式
    察其作成、取得當時外部情況，亦俱無「任意性」或「信用
    性」違反而顯然不適當之情形，而尚與刑事訴訟法第一百五
    十九條之五之規定相符。按諸首開說明，本院自應援引刑事
    訴訟法第一百五十九條之五規定資為傳聞證據排除例外之法
    律依據，即認關此「被告以外之人於審判外之言詞或書面陳
    述」，均有證據能力，而毋庸再依刑事訴訟法第一百五十九
    條之一至同法第一百五十九條之四等規定為個別性之斟酌。
三、事實認定
    訊之被告丙○○矢口否認有何上開犯行，辯稱：車禍發生當
    時，伊駕駛自小客車係停駛而靜止於路肩範圍，是伊就本件
    車禍應無過失責任之可言云云。經查：
  (一)被告駕駛6T-8007 號自用小客車與李格富騎乘PPL-978 號機
    車，於前揭時、地發生碰撞，李格富因而人、車左傾倒地滑
    行，而受有前胸淤青充血、頭部後腦左右兩側破裂流血、右
    手肘部擦傷、右小腿擦傷等傷害，經送往基隆長庚醫院施予
    緊急救治，仍因傷勢過重，延至96年4 月15日凌晨1 時35分
    不治死亡等事實，為被告所不否認（本院96年9 月5 日準備
    程序筆錄第第5 頁之兩造不爭執事項），並有道路交通事故
    現場圖（基隆地檢相驗卷第61頁）、道路交通事故調查報告
    表(一)、(二)（基隆地檢相驗卷第16-17 頁）、李格富之長庚醫
    院診斷證明書（基隆地檢相驗卷第25頁）在卷可佐；且李格
    富因頭部外傷併顱內出血而休克死亡之事實，亦經臺灣宜蘭
    地方法院檢察署檢察官督同法醫師相驗屬實，分別製有相驗
    筆錄（宜蘭地檢相驗卷第38頁）、相驗屍體證明書（宜蘭地
    檢相驗卷第40頁）、驗斷書（宜蘭地檢相驗卷第48-53 頁）
    及相驗照片10張（宜蘭地檢第43-47 頁）在卷可憑。
  (二)茲被告雖迭以前詞置辯，並一再聲稱「伊駕駛自小客車停駛
    而靜止於路肩之位置，即詳如卷附道路交通事故現場圖之所
    示而未經挪移」云云。然查：
  1.員警據報後抵達現場定位測繪時所見之「李格富騎乘機車」
    ，雖曾因救助傷患而一度挪移，然細稽檢察官指揮員警依採
    證照片所示情節，還原李格富人、車倒地靜止位置所重新測
    繪之道路交通事故現場圖（基隆地檢相驗卷第61頁），亦僅
    所示「李格富人、車倒地位置」與員警首度測繪現場圖（基
    隆地檢相驗卷第15頁）之所示內容有所歧異（按：警方到達
    現場時，因機車已移至路邊站立，李格富則已交由救護車送
    醫，故其首度測繪內容本無「李格富人、車倒地位置」；參
    見基隆地檢相驗卷第15頁所示之道路交通事故現場圖），且
    關此還原測繪內容，亦屢經被告確認無誤（基隆地檢相驗卷
    第63頁；本院96年9 月5 日準備程序筆錄第2 頁）。由是堪
    認，員警依採證照片所示情節，還原李格富人、車倒地靜止
    位置所重新測繪之道路交通事故現場圖（基隆地檢相驗卷第
    61頁），應堪恃為本院認定兩車碰撞經過之依據。乃細繹上
    揭道路交通事故現場圖（基隆地檢相驗卷第61頁）所示內容
    ，被告駕駛車輛與李格富騎乘機車首度碰撞後之所遺碎片，
    竟係散落在被告駕駛車輛「車尾後方1.4 公尺處」之路段！
    即觀此碎片之散落所在，實已絕非「如道路交通事故現場圖
    所示，靜駛狀態之被告駕駛車輛」與「行進狀態之李格富騎
    乘機車」所能碰撞造成。對照以觀，被告辯稱「伊駕駛自小
    客車停駛而靜止於路肩之位置，即詳如卷附道路交通事故現
    場圖之所示而未經挪移」云云之洵非可取，首已不言可喻，
    且尤足反徵被告於本件車禍發生後，曾經一度挪移自己駕駛
    車輛俾求推諉己過之行止。
  2.實則，李格富騎乘機車右手把最右側之塑鋼係先撞擊號被告
    駕駛自小客車之左後車燈，再與被告駕駛車輛之左側車體及
    左前方後照鏡發生刮擦碰撞，方人、車左傾倒地滑行等情節
    ，除有臺北縣警察局瑞芳分局澳底車禍處理小組採證照片7
    張（基隆地檢相驗卷第56-59 頁）在卷可考，並經檢察官於
    本件車禍發生翌日（94年4 月15日）到場勘驗無訛，製有勘
    驗筆錄（基隆地檢相驗卷第39頁）在卷可佐，復據本院當庭
    與被告確認無誤（本院96年9 月5 日準備程序筆錄第2-3 頁
    ）。而李格富騎乘機車左傾倒地之刮地痕跡，係起始於路肩
    、終止於外側車道，總長約9.6 公尺（2.4＋4.0＋2.2＋1.0
    ＝9.6 ）之直線刮痕。亦有道路交通事故現場圖（基隆地檢
    相驗卷第61頁）在卷可參，且為被告之所不否認（基隆地檢
    相驗卷第63頁；本院96年9 月5 日準備程序筆錄第2 頁）。
    則以上開「被告車體之刮擦範圍」暨「李格富機車之刮地走
    勢」互為勾稽比對，「被告駕駛車輛與李格富騎乘機車首度
    碰撞後，李格富機車非特已開始左傾而偏離其原先行向，甚
    且續與被告車輛左側車體、左前方後照鏡接觸刮擦」等碰撞
    情節，尤屬事甚灼明。且觀此碰撞情節，實已足可排除被告
    駕駛車輛於「靜駛狀態」遭李格富騎乘機車自後追撞之客觀
    可能；蓋「李格富騎乘機車撞擊被告駕駛自小客車左後車燈
    之際」，倘被告果係處於「靜駛狀態」，則以李格富人、車
    左傾刮地暨呈直線由路肩斜滑入外側車道之情狀研判，李格
    富人、車應已無繼續接觸被告駕駛車輛之可能！乃其非特人
    、車左傾刮地，甚且猶能與被告駕駛車輛之左側車體、左前
    方後照鏡等處繼續刮擦碰撞，則「被告駕駛車輛突自路肩起
    步而擬駛入車道，以致適沿路肩駛抵該處之李格富閃避不及
    ，遂先撞擊被告駕駛車輛左後車燈，再與『移動中』之被告
    左側車體、左前方後照鏡發生刮擦碰撞」等車禍經過，當應
    堪可認定。
  3.綜觀上開「被告駕駛車輛與李格富騎乘機車碰撞後之碎片所
    在」、「被告駕駛車輛突自路肩起步而擬駛入車道，以致適
    沿路肩駛抵該處之李格富閃避不及，遂先撞擊被告駕駛車輛
    左後車燈，再與『移動中』之被告左側車體、左前方後照鏡
    發生刮擦碰撞之車禍經過」，併參照中央警察大學鑑識科學
    研究委員會為還原車禍經過而實地丈量兩車高度暨實際觀察
    兩車撞擊特徵所得「『機車以右手把最右側之塑鋼』與『小
    客車左後車燈最左側之車體』發生撞擊」之結論（基隆地檢
    95年度偵續字第39號偵查卷第25-32 頁），足見，本案車禍
    應係「被告貿然自路肩起步擬駛入車道，以致由後駛抵該處
    之李格富人、車雖即向左閃避，然仍因閃避不及，其機車右
    手把最右側之塑鋼遂先撞擊被告駕駛自小客車之左後車燈，
    再與移動中由被告駕駛車輛之左側車體及左前方後照鏡發生
    刮擦碰撞，終至人、車向左倒地滑行」所肇致。至中央警察
    大學鑑識科學研究委員會就本案車禍肇因所為之鑑定，雖其
    部分論述尚與本院前揭論證有所歧異，然其所據以研判之車
    禍主要成因，即「被告貿然自路肩起步擬駛入車道，以致與
    由後駛抵該處之李格富人、車發生碰撞」，則與本院上開判
    斷結果相符。有中央警察大學96年5 月4 日校鑑科字第0950
    004429號鑑定書（基隆地檢95年度偵續字第39號偵查卷第25
    -32 頁）在卷可稽。
  (三)按汽車起駛前應顯示方向燈，注意前後左右有無障礙或車輛
    行人，並應讓行進中之車輛行人優先通行。道路交通全安規
    則第八十九條第一項第六款訂有明文。次按汽車在同一車道
    行駛時，除擬超越前車外，後車與前車之間應保持隨時可以
    煞停之距離；且汽車行駛時，駕駛人應注意車前狀況及兩車
    併行之間隔，並隨時採取必要之安全措施。道路交通安全規
    則第九十三條前段、第九十四條第一項、第三項亦有明訂。
    茲被告、李格富既係汽（機）車駕駛人，則其駕駛車輛行駛
    道路，自應按諸上揭規定盡必要之注意義務；且觀諸卷附道
    路交通事故調查表暨現場圖所示情節，案發當時，天氣晴、
    視距良好，肇事路段路面乾燥、無缺陷、無障礙物，是自客
    觀以言，被告、李格富自均無不能注意之情事，乃被告竟疏
    未於起步前預為方向燈之顯示，亦疏未注意其左後來車，旋
    貿然自路肩起步擬駛入車道；至李格富亦疏未注意應與前車
    保持隨時可以煞停之距離暨隨時注意車前狀況，以致眼見被
    告駕駛車輛突自路肩起步而擬駛入車道之時，雖急轉機車龍
    頭向左閃避，然仍因反應距離不足，致其「機車右手把最右
    側之塑鋼」自後撞擊被告駕駛自小客車之左後車燈，再與移
    動中之被告車輛左側車體、左前方後照鏡發生刮擦碰撞，終
    至人、車左傾倒地滑行，則被告、李格富顯然均已違背上揭
    注意義務，其有過失甚明。
  (四)被告既因上揭注意義務之違反，致生李格富死亡之結果，雖
    李格富就本件車禍同有上揭注意義務之違反，然此尚無礙於
    被告之過失行為與李格富之死亡結果具有相當因果關係之判
    斷。
  (五)綜上研析，因認被告以前詞否認犯行，殊非可採。從而，本
    案事證明確，被告如本判決事實欄所載之過失致人於死犯行
    ，洵堪認定。
四、論罪科刑
  (一)核被告所為，係犯刑法第二百七十六條第一項之過失致人於
    死罪。查刑法第二百七十六條第一項之規定（以下均簡稱「
    本法」），無論觀其構成要件，抑其法律效果，固因俱無變
    動，而無法律變更暨新舊法律比較之可言（參見下列【附註
    】）；惟因本法罰金法定本刑僅規定「（新臺幣）二千元以
    下罰金」，是其最低數額之宣告，即應回歸適用刑法第三十
    三條第五款之總則規定限制。又被告行為後，刑法第三十三
    條第五款所定之罰金刑最低數額，業於94年2 月2 日修正公
    布，並自95年7 月1 日開始施行；茲依修正前刑法第三十三
    條第五款「罰金：（銀元）1 元以上。」暨現行法規所定貨
    幣單位折算新臺幣條例第二條所定折算比例而為換算，本法
    之罰金最低額度本應為銀元1 元即新臺幣3 元。乃依修正後
    刑法第三十三條第五款規定，即「罰金：新臺幣1,000 元以
    上，以百元計算之。」本法之罰金最低額度業已提高為新臺
    幣1,000 元。據此而為比較適用，修正後刑法第三十三條第
    五款之規定，顯然較不利於被告，本諸刑法第二條第一項所
    揭櫫之「從舊從輕」原則，本法有關罰金刑之宣告，自仍應
    適用修正前刑法第三十三條第五款規定，以銀元1 元即新臺
    幣3 元為其所得宣告之最低數額（最高法院95年度第八次刑
    事庭會議決議三(一)1.參照）。
    【附註】
    按為呼應刑法第三十三條第五款之修正，刑法施行法第一條
    之一第一項雖規定「中華民國九十四年一月七日刑法修正施
    行後，刑法分則編所定罰金之貨幣單位為新臺幣。」（95年
    6 月14日制定公布，並因配合刑法之修正施行，依刑法施行
    法第十條、第十條之一規定，自95年7 月1 日開始施行）；
    然考量刑法新制施行以後，刑法分則編所定罰金已無「罰金
    罰鍰提高標準條例」及「現行法規所定貨幣單位折算新臺幣
    條例」之適用，為使罰金數額趨於一致，避免新舊法律之比
    較適用，刑法施行法第一條之一第二項遂規定「九十四年一
    月七日刑法修正時，刑法分則編未修正之條文定有罰金者，
    自九十四年一月七日刑法修正施行後，就其所定數額提高為
    三十倍。但七十二年六月二十六日至九十四年一月七日新增
    或修正之條文，就其所定數額提高為三倍。」即在95年6 月
    30日以前，刑法分則編所定罰金之貨幣單位固為銀元，且部
    分條文亦應適用罰金罰鍰提高標準條例第一條前段規定提高
    倍數；且自95年7 月1 日以後，刑法分則編所定罰金之貨幣
    單位則為新臺幣，並應一律依刑法施行法第一條之一第二項
    規定，提高其倍數為三倍或三十倍不等。惟經互為折算結果
    ，無論新制施行前、後，刑法分則編所定罰金數額之內涵實
    無不同；即刑法分則編有關罰金刑之貨幣單位，雖已由「銀
    元」改為「新臺幣」，然法院所得判處之罰金最高數額實並
    無二致，即所涉刑罰之實質內涵俱未變更。是自95年7 月1
    日起，刑法分則編所定條文雖應一律適用刑法施行法第一條
    之一之規定（而不得再適用罰金罰鍰提高標準條例第一條之
    規定），然此既非法律變更，亦核無新舊法律比較適用之問
    題。
  (二)茲據卷附臺北縣政府警察局瑞芳分局道路交通事故肇事人自
    首情形紀錄表（基隆地檢相驗卷第19頁）之所載，被告於肇
    事後，雖曾報請員警到場處理；然按刑法第六十二條有關自
    首減輕其刑之規定，所謂「自首」，須係在有偵查權限之機
    關尚未發覺犯罪以前，向該管機關申告自己之犯罪事實，並
    表示願意接受裁判之意，是行為人自首以後，縱其另為與自
    首時不相一致之陳述，乃至全盤否認犯罪，固不影響其自首
    效力（最高法院88年度臺上字第877 號判決意旨參照）。惟
    行為人對事故之發生，在偵查機關開始偵查之初，仍需先坦
    承其肇事責任，否則，即難認為行為人曾經有何「申告自己
    犯罪事實」或「表示願意接受裁判」之意，而無從適用自首
    減免其刑之規定。查被告於肇事後，非特一再表示自己係於
    「靜駛狀態」莫名被撞，甚且一度挪移自己駕駛車輛以求推
    諉己責（參見前揭三(二)1.之說明），觀其言行舉止，核已足
    見被告在在俱無「接受裁判之意」，是就令被告於員警到場
    之初，曾經在場並向員警表示其乃6T-8007 號自用小客車之
    駕駛本人，核其情節，仍與「自首」要件有異，而無從邀此
    寬典以求減刑。
  (三)本院審酌被告疏未注意其左後來車，旋貿然自路肩起步擬駛
    入車道之過失情節，及李格富疏未注意應與前車保持隨時可
    以煞停之距離暨隨時注意車前狀況，以致眼見被告駕駛車輛
    突自路肩起步擬駛入車道之時，雖急轉機車龍頭向左閃避，
    然仍閃避不及，而與有過失之程度；兼衡量李格富正值青壯
    之齡（48歲；45年9 月16日生），即遇此車禍而意外身故，
    告訴人甲○○（李格富之母）為此所可能承受之精神上痛苦
    ，諒必匪淺；兼以被告迄仍推諉己過而未賠償告訴人所受損
    害之犯後態度等一切情狀，量處如主文所示之刑。末以，本
    案被告之犯罪時間，既在96年4 月24日以前（即如本判決事
    實欄所載之94年4 月14日），尤以所犯法條罪名暨所受刑之
    宣告復俱無中華民國九十六年罪犯減刑條例第三條第一項所
    列各款規定之適用，是其當屬「應予減刑」之案件。爰依中
    華民國九十六年罪犯減刑條例第七條、第二條第一項第三款
    規定，就所宣告之有期徒刑減其刑期二分之一，併參酌法院
    辦理九十六年減刑案件應行注意事項所揭示意旨，於本判
    決之主文項下同時諭知其宣告刑及減得之刑。又按易刑處分
    ，即易科罰金之折算標準、易服勞役之折算標準及期限，於
    新法施行後，亦應為新舊法律之比較適用（最高法院95年度
    第八次刑事庭會議決議三(二)參照）。查被告行為後，刑法第
    四十一條規定亦同有修正。茲依修正前刑法第四十一條第一
    項前段規定：「犯最重本刑為五年以下有期徒刑以下之刑之
    罪，而受六個月以下有期徒刑或拘役之宣告，因身體、教育
    、職業、家庭之關係或其他正當事由，執行顯有困難者，得
    以一元以上三元以下折算一日，易科罰金」，暨修正前罰金
    罰鍰提高標準條例第二條前段規定（業因配合刑法修正而經
    公告刪除）：「依刑法第四十一條易科罰金或第四十二條第
    二項易服勞役者，均就其原定數額提高為一百倍折算一日」
    ，被告行為時之易科罰金折算標準，本應以銀元300 元折算
    1 日，經以現行法規所定貨幣單位折算新臺幣條例第二條規
    定之折算比例，換算其單位幣值為新臺幣，即應以新臺幣90
    0 元折算1 日。較之95年7 月1 日修正施行之刑法第四十一
    條第一項前段規定：「犯最重本刑為五年以下有期徒刑以下
    之刑之罪，而受六個月以下有期徒刑或拘役之宣告者，得以
    新臺幣一千元、二千元或三千元折算一日，易科罰金」，修
    正前之折算標準顯然較有利於被告，按諸首開說明，本件自
    以適用修正前刑法第四十一條第一項前段暨修正前罰金罰鍰
    提高標準條例第二條規定較有利於被告；爰依中華民國九十
    六年罪犯減刑條例第九條及刑法第二條第一項、修正前刑法
    第四十一條第一項前段、修正前罰金罰鍰提高標準條例第二
    條、現行法規所定貨幣單位折算新臺幣條例第二條等規定，
    就其減得之刑諭知如主文所示之易科罰金折算標準。
據上論斷，應依刑事訴訟法第二百八十四條之一、第二百九十九
條第一項前段，刑法第二條第一項、第二百七十六條第一項、修
正前刑法第四十一條第一項前段，刑法施行法第一條之一，修正
前罰金罰鍰提高標準第二條，現行法規所定貨幣單位折算新臺幣
條例第二條，中華民國九十六年罪犯減刑條例第二條第一項第三
款、第七條、第九條，判決如主文。
本案經檢察官乙○○到庭執行職務。
中　　華　　民　　國　　96　　年　　9 　　月　　19　　日
                  刑事第四庭法　官　王慧惠
以上正本證明與原本無異。
如不服本判決應於收受本判決後10日內向本院提出上訴書狀，其
未敘述上訴理由者，並得於提起上訴後10日內向本院補提理由書
狀（均須按他造當事人之人數附繕本）「切勿逕送上級法院」。
中　　華　　民　　國　　96　　年　　9 　　月　　19　　日
                            書記官  王一芳
附錄論罪法條：
刑法第276條第1項
因過失致人於死者，處 2 年以下有期徒刑、拘役或 2 千元以下
罰金。
